臺灣臺北地方法院民事判決
　　　　　　　　　　　　　　　　  111年度北簡字第14426號
原      告  台新國際商業銀行股份有限公司

法定代理人  尚瑞強  


訴訟代理人  徐碩彬  
被      告  財政部國有財產署北區分署（即被繼承人賴以德之
            遺產管理人）

法定代理人  郭曉蓉  
訴訟代理人  陳貞樺  
複  代理人  陳頤    
上列當事人間返還借款事件，於中華民國111年12月1日言詞辯論
終結，本院判決如下：
    主    文
被告應於管理被繼承人賴以德之遺產範圍內給付原告新臺幣貳拾
玖萬捌仟肆佰伍拾元，及附表之利息。
訴訟費用新臺幣參仟貳佰元由被告於管理被繼承人賴以德之遺產
範圍內負擔。
本判決得假執行；被告如以新臺幣貳拾玖萬捌仟肆佰伍拾元為原
告預供擔保後，得免為假執行。
    事實及理由
壹、程序方面： 
一、按訴狀送達後，原告不得將原訴變更或追加他訴，但請求之
    基礎事實同一者，或擴張或減縮應受判決事項之聲明者，不
    在此限，民事訴訟法第255條第1項第2款、第3款定有明文。
    原告於訴訟進行中民國111年11月11日減縮聲明為，請求被
    告於管理被繼承人賴以德之遺產範圍內給付新臺幣29萬8450
    元，及自被告收受原告債權申報111年9月19日翌日111年9月
    20日起至清償之日年息百分之15計算之利息，核其所為，屬
    應受判決事項聲明之減縮，依民事訴訟法第255條第1項第3
    款規定，應予准許。
貳、實體部分：
一、原告主張被繼承人賴以德於民國93年1月5日向原告申請信用
    貸款使用（現金卡信用貸款），惟被繼承人賴以德96年5月3
    1日死亡，被告經選任為賴以德之遺產管理人，爰提起訴訟
    請求被告應於管理賴以德之遺產範圍內清償尚積欠如主文所
    示之金額未給付等事實，業據原告提出與其所述相符之現金
    卡貸款申請書、帳務查詢明細及臺灣基隆地方法院102年度
    司繼字第421號裁定等件為證，又被告以抗辯臺灣基隆地方
    法院102年度司繼字第421號裁定被告為遺產管理人，臺灣基
    隆地方法院102年度司家催字第110號裁定對債權人及受遺贈
    人公示催告103年2月7日公告，期限至104年4月7日，故公示
    催告期間屆滿前不得清償不負遲延給付責任。公示催告期間
    屆滿後至原告起訴前均未向被告請求，故不負遲延給付責任
    。原告請求利息超逾民法第126條利息5年短期時效等情。
二、按利息、紅利、租金、贍養費、退職金及其他一年或不及一
    年之定期給付債權，其各期給付之請求權，因5年間不行使
    而消滅，民法第126條定有明文。本件原告關於利息之請求
    應適用5年短期消滅時效，而原告於111年9月14日對被告提
    起本件訴訟，有本院收狀戳載明可稽（本院111年度司促字
    第13466號卷），則溯及5年即106年9月14日以前之利息部分
    請求權，已罹於5年之短期時效期間而消滅。
三、次按因不可歸責於債務人之事由，致未為給付者，債務人不
    負遲延責任；遺產管理人非於第1179條第1項第3款所定期間
    屆滿後，不得對被繼承人之任何債權人或受遺贈人，償還債
    務或交付遺贈物，民法第230條、第1181條分別定有明文。
    查，賴以德96年5月31日死亡，被告經選任為賴以德之遺產
    管理人，並臺灣基隆地方法院102年度司家催字第110號裁定
    對債權人及受遺贈人公示催告103年2月7日公告，其公示催
    告期間至104年4月7日屆滿等情，有臺灣基隆地方法院102年
    度司繼字第421號裁定、臺灣基隆地方法院102年度司家催字
    第110號裁定、太平洋日報在卷可憑，是依民法第1181條規
    定，被告僅得於管理遺產範圍內，自104年4月8日起，始得
    對訴外人賴以德之債權人、受遺贈人為清償。是原告對訴外
    人賴以德之債權，於訴外人賴以德死亡後，被告經選任為遺
    產管理人前，事實上無人可清償本件債務，而被告經法院選
    認為遺產管理人，並依法踐行上開公示催告程序完畢前，被
    告依法亦不得償還本件債務，故於訴外人賴以德死亡後至公
    示催告期間之不能給付，尚不可歸責於被告，依民法第230
    條規定，被告不負遲延責任，本件應自公示催告期間屆滿日
    之翌日即104年4月8日仍未給付始起算遲延利息。
四、綜上，溯及5年即106年9月14日以前之利息部分請求權，罹
    於5年短期時效期間消滅，原告關於利息之請求，僅得計算
    自106年9月15日起至清償之日止，而原告減縮利息起息日11
    1年9月20日起。故原告提起本訴請求被告於管理被繼承人賴
    以德之遺產範圍內給付29萬8450元，及自111年9月20日起至
    清償之日止如附表所示之利息，為有理由，應予准許。
五、本件原告勝訴部分係就民事訴訟法第427 條第1 項訴訟適用
    簡易程序所為被告敗訴之判決，爰依同法第389 條第1 項第
    3 款之規定，職權宣告假執行，並依同法第392 條第2 項，
    依職權為被告預供擔保，得免為假執行之宣告。
六、本件訴訟費用額，依後附計算書確定如主文所示金額。
中　　華　　民　　國　　111 　年　　12　　月　　15　　日
                      臺北簡易庭  法  官  趙子榮
以上正本證明與原本無異。
如不服本判決，須以違背法令為理由，於判決送達後20日內向本
庭提出上訴狀（應按他造當事人之人數附繕本）；如委任律師提
起上訴者，應一併繳納上訴審裁判費。
中　　華　　民　　國　　111 　年　　12　　月　　15　　日
                                  書記官  陳怡安
計   算   書：
項        目             金   額（新臺幣）    備    註
第一審裁判費             3200元
合        計             3200元 

附表：
  計息本金  （新臺幣）     利息請求期間       （民國）  年息 （％） 29萬8450元 111年9月20日起至清償日止    15